臺灣高等法院刑事判決　　　　　　　　96年度上訴字第2052號
上　訴　人　臺灣板橋地方法院檢察署檢察官
被　　　告　甲○○
上列上訴人因被告違反槍砲彈藥刀械管制條例案件，不服臺灣板
橋地方法院96年度訴緝字第73號，中華民國96年4 月10日第一審
判決（起訴案號：臺灣板橋地方法院檢察署95年度偵字第13571
號），提起上訴，被告於準備程序中就被訴事實為有罪之陳述，
經本院合議庭裁定進行簡式審判程序，判決如下：
    主  文
原判決撤銷。
甲○○未經許可，持有子彈，累犯，處有期徒刑月，併科罰金
新臺幣萬元。有期徒刑如易科罰金，以新台幣玖佰元即銀元
佰元折算壹日。罰金如易服勞役，以新台幣壹仟元折算壹日。減
為處有期徒刑壹月又拾伍日，併科罰金新臺幣壹萬伍仟元。有期
徒刑如易科罰金，以新台幣玖佰元即銀元佰元折算壹日。罰金
如易服勞役，以新台幣壹仟元折算壹日。
    事      實
一、甲○○前曾於民國八十九年間，因竊盜等案件，先後經台灣
    高等法院及本院分別判處有期徒刑九月、六月確定，嗣接續
    執行，於九十二年二月二十三日縮刑期滿執行完畢。詎仍不
    知警惕，明知具有殺傷力之子彈係屬槍砲彈藥刀械管制條例
    所列管之彈藥，未經許可，不得持有，竟基於持有改造子彈
    之犯意，於九十四年七、八月間某日，在桃園縣楊梅鎮「溫
    世合」住處，取得具有殺傷力之改造子彈一顆，及不具殺傷
    力之改造子彈五顆後，未經許可，加以持有。嗣於九十五年
    五月二十六日下午二時十分許，在台北縣三重市○○街十四
    號二樓為警查獲，扣得上開改造子彈。
二、案經台北市政府警察局大安分局報告台灣板橋地方法院檢察
    署檢察官偵查起訴。
    理      由
一、本案被告甲○○所犯係死刑、無期徒刑、最輕本刑為三年以
    上有期徒刑以外之罪，且非高等法院管轄之第一審案件，其
    於準備程序中就被訴事實為有罪之陳述，經本院告知簡式審
    判程序之旨，並聽取公訴人、被告之意見後，經合議庭裁定
    進行簡式審判程序，合先敘明。
二、上揭事實，業據被告於原審及本院審理時坦承不諱，並有改
    造子彈六顆扣案可資佐證。而前述扣案改造子彈經送內政部
    警政署刑事警察局以性能檢驗法及試射法鑑驗結果，其中四
    顆可擊發（一顆具殺傷力，另三顆雖可擊發，惟其發射動能
    甚微，認不具有殺傷力），又另二顆無法擊發，認均不具殺
    傷力，有該局九十五年八月二日刑鑑字第０九五００七九三
    四０號槍彈鑑定書號函附卷可稽。足認被告自白核與事實相
    符，應堪採信。本案事證明確，被告犯行洵堪認定。
三、新舊法之比較適用：
  (一)被告行為後，刑法於九十四年二月二日修正公布，並自九十
    五年七月一日施行，且刑法施行法於九十五年六月十四日增
    訂該法第一條之一規定，並同自九十五年七月一日施行。另
    按同於九十五年七月一日修正施行之刑法第二條規定，乃關
    於新舊法比較適用之準據法，其本身無關行為可罰性要件之
    變更，故上開法律修正施行後，如有涉及比較新舊法之問題
    ，即應逕依修正後刑法第二條第一項規定，為「從舊從輕」
    之比較。再法律變更之比較適用，比較時應就罪刑有關之共
    犯、未遂犯、想像競合犯、牽連犯、連續犯、結合犯、以及
    累犯加重、自首減輕暨其他法定加減（如身分加減）與加減
    例等一切情形，綜其全部罪刑之結果而為比較；且就比較之
    結果，須為整體之適用，不能割裂分別適用各該有利於行為
    人之法律（最高法院九十五年度第八次刑事庭會議決議意旨
    參照）。至有關易科罰金之折算標準、罰金易服勞役之折算
    標準及期限、多數有期徒刑定應執行之刑時之最高刑期之限
    制等之修正，事涉行為人易刑折算標準金額之多寡與期限之
    長短或有期徒刑定應執行之刑時最高度之限制，雖亦均屬依
    修正後刑法第二條第一項所應比較適用法律之範圍，然觀諸
    最高法院九十五年五月二十三日刑事庭第八次會議決議內容
    ，其所指應綜合比較新、舊法而一體適用之部分，當僅限於
    就被告所犯罪名、法定刑度及刑之加重減輕等有關罪、刑部
    分之事項，至針對法院為宣告刑後，就數個宣告刑應如何定
    其應執行刑之規定，因非屬須經綜合考量方得據以為刑之宣
    告之罪、刑事項，於適用時，與之不具依附及相互關聯之特
    性，縱各別適用最有利於行為人之法律，亦不影響被告之犯
    行在法律上之評價，自不生應與罪、刑部分一體適用之問題
    ，而應各依修正後刑法第二條第一項之規定，適用最有利於
    行為人之法律。
  (二)刑法第三十三條第五款有關罰金之最低數額部分，修正前刑
    法第三十三條第五款規定：「罰金：（銀元）一元以上」，
    而銀元與新臺幣間之折算，依現行法規所定貨幣單位折算新
    臺幣條例規定，以銀元一元折算新臺幣三元；修正後刑法第
    三十三條第五款則規定：「罰金：新臺幣一千元以上，以百
    元計算之」；經比較修正前、後之規定，修正後刑法第33條
    第5 款所定罰金之最低數額，較之修正前提高，自以修正前
    刑法第三十三條第五款規定有利於被告。
  (三)刑法第四十一條有關易科罰金之規定，行為時即修正前刑法
    第四十一條第一項前段規定：「犯最重本刑為五年以下有期
    徒刑以下之刑之罪，而受六個月以下有期徒刑或拘役之宣告
    ，因身體、教育、職業、家庭之關係或其他正當事由，執行
    顯有困難者，得以一元以上三元以下折算1 日，易科罰金」
    ，而被告行為時之易科罰金折算標準，依修正前罰金罰鍰提
    高標準條例第二條前段（現已刪除）規定，就其原定數額提
    高為一百倍折算一日，則被告行為時之易科罰金折算標準，
    應以銀元三百元折算日，經折算為新臺幣後，應係以新臺幣
    九百元折算為一日。裁判時即修正後刑法第四十一條第一項
    前段則規定：「犯最重本刑為五年以下有期徒刑以下之刑之
    罪，而受六個月以下有期徒刑或拘役之宣告者，得以新臺幣
    一千元、二千元或三千元折算一日，易科罰金」，比較修正
    前、後之易科罰金折算標準，以行為時即修正前之規定，較
    有利於被告。
  (四)被告於行為時，刑法第四十二條第二項前段規定：「易服勞
    役以一元以上三元以下折算1 日。」，又被告行為時之易服
    勞役折算標準，業據修正前罰金罰鍰提高標準條例第二條前
    段規定，就其原定數額提高為一百倍折算一日，則本案被告
    行為時之易服勞役折算標準，應以銀元三百元折算一日，即
    新臺幣九百元折算一日。惟九十五年七月一日修正公布施行
    之刑法第四十二條第三項前段規定：「易服勞役以新臺幣一
    仟元、二仟元或三仟元折算一日。」，比較修正前後之易服
    勞役折算標準，以修正後之規定，較有利於被告，則依刑法
    第二條第一項但書規定，適用修正後之刑法第四十二條第三
    項前段規定，定其折算標準。
  (五)經綜合比較結果，被告所犯涉及刑法第三十三條第五款關於
    罰金刑、第四十一條第一項關於易刑處分等規定，均以修正
    前刑法對被告有利，自應整體依刑法第二條第一項前段規定
    ，適用行為時之修正前刑法及罰金罰鍰提高標準條例相關規
    定，予以論處。至第四十二條第二項易服勞役之處分，如前
    述不生應與罪、刑部分一體適用之問題，而應依修正後刑法
    第二條第一項之規定，適用最有利於被告之修正後刑法第四
    十二條第三項之規定其折算標準。
四、按具有殺傷力之子彈係槍砲彈藥刀械管制條例第四條第一項
    第二款所稱彈藥，非經中央主管機關之許可，不得製造、販
    賣、運輸、轉讓、出租、出借、持有、寄藏或陳列。被告未
    經許可持有之，係犯同條例第十二條第四項之未經許可持有
    子彈罪。又被告前曾於八十九年間，因竊盜等案件，先後經
    本院及原審法院分別判處有期徒刑九月、六月確定，嗣接續
    執行，於九十二年二月二十三日縮刑期滿執行完畢，有台灣
    高等法院被告前案紀錄表附卷可稽，其受徒刑之執行完畢後
    ，五年以內故意再犯本案有期徒刑以上之罪，為累犯（被告
    係於徒刑執行完畢後故意再犯罪，依修正前、後刑法規定，
    均構成累犯，應逕適用裁判時之現行刑法論處，最高法院九
    十五年度台上字第七四二一號判決意旨參照），應依法加重
    其刑。
五、原審詳為審認，予以論罪科刑，固非無見，惟本件被告所犯
    未經許可持有子彈罪，係發生於九十六年四月二十四日前，
    而合於依中華民國九十六年罪犯減刑條例減刑之規定，原判
    決未及審酌，尚有未洽。檢察官上訴意旨指摘原判決過輕，
    惟本院審酌被告持有之具殺傷力之子彈僅一顆，對於社會之
    危害程度有限，原判決詳為斟酌，量處被告有期刑徒刑三月
    併科罰金三萬元，堪稱允當，檢察官執此指摘尚非有理，惟
    原判決未及審酌本件有中華民國九十六年罪犯減刑條例之適
    用，既有可議，自應由本院予以撤銷改判。爰審酌槍砲彈藥
    之持有及流通等，危害人身安全及社會秩序至鉅，而為國法
    所禁，並經各類教育、傳媒廣為宣導週知，被告應無不知之
    理，其猶未經許可，恣意持有具有殺傷力之子彈，欠缺守法
    觀念，應予非難，兼衡被告持有子彈之期間、數量，對於社
    會治安所生實際危害尚非嚴重，及犯罪後坦承犯行，態度尚
    屬良好等一切情狀，量處有期徒刑三月，併科罰金新台幣三
    萬元，並諭知有期徒刑如易科罰金及罰金部分如易服勞役之
    折算標準，又被告犯罪時間在九十六年四月二十四日以前，
    復無中華民國九十六年罪犯減刑條例減第三條不予減刑之情
    形，自應依該減刑條例第二條第一項第三款之規定，將原宣
    告之刑期及罰金減為二分之一，而減為有期徒刑一月又十五
    日，併科罰金新台幣一萬五千元，並諭知有期徒刑如易科罰
    金及罰金部分如易服勞役之折算標準，以示懲儆。扣案具有
    殺傷力之改造子彈一顆，原為違禁物，惟於鑑驗時試射擊發
    而耗損，失其效用，已失違禁物之性質，另扣案改造子彈五
    顆，經鑑定後認不具有殺傷力，非屬違禁物，爰均不宣告沒
    收，併此說明。
據上論斷，應依刑事訴訟法第三百六十九條第一項前段、第三百
六十四條、第二百七十三條之一第一項、第二百九十九條第一項
前段，槍砲彈藥刀械管制條例第十二條第四項，刑法第二條第一
項、第十一條前段、第四十七條、第四十二條第三項、修正前刑
法第四十一條第一項前段，修正前罰金罰鍰提高標準條例第二條
，現行法規所定貨幣單位折算新臺幣條例第二條，中華民國九十
六年罪犯減刑條例第二條第一項第三款、第七條、第九條，判決
如主文。
本案經檢察官鍾鳳玲到庭執行職務。
中　　華　　民　　國　　96　　年　　7 　　月　　20　　日
       　　　　　 刑事第十五庭審判長法　官  吳昭瑩
                                    法　官  李正紀
                                    法　官  李釱任
以上正本證明與原本無異。
如不服本判決，應於收受送達後十日內向本院提出上訴書狀，其
未敘述上訴之理由者並得於提起上訴後十日內向本院補提理由書
（均須按他造當事人之人數附繕本）。
                                    書記官  洪秋帆
中　　華　　民　　國　　96　　年　　7 　　月　　23　　日
附錄：本案論罪科刑法條全文
槍砲彈藥刀械管制條例第十二條：
  未經許可，製造、販賣或運輸子彈者，處一年以上七年以下有
  期徒刑，併科新台幣五百萬元以下罰金。
  未經許可，轉讓、出租或出借子彈者，處六月以上五年以下有
  期徒刑，併科新台幣三百萬元以下罰金。
  意圖供自己或他人犯罪之用，而犯前二項之罪者，處三年以上
  十年以下有期徒刑，併科新台幣七百萬元以下罰金。
  未經許可，持有、寄藏或意圖販賣而陳列子彈者，處五年以下
  有期徒刑，併科新台幣三百萬元以下罰金。
  第一項至第三項之未遂犯罰之。
